【裁判字號】    97,易,1496
【裁判日期】    970613
【裁判案由】    詐欺
【裁判全文】
臺灣臺中地方法院刑事判決              97年度易字第1496號
公  訴  人  臺灣臺中地方法院檢察署檢察官
被      告  甲○○
選任辯護人  蕭智元律師
上列被告因詐欺案件，經檢察官提起公訴（97年度偵字第6173號
），本院判決如下：
    主    文
甲○○幫助意圖為自己不法之所有，以詐術使人將本人之物交付
，累犯，處有期徒刑肆月，減為有期徒刑貳月，如易科罰金，以
新台幣壹仟元折算壹日。
    犯罪事實
一、甲○○前曾於民國九十二年間因公共危險案件，經本院判處
    有期徒刑三月確定，於九十三年四月二十日執行完畢，詎仍
    不知悔改。其可預見若提供金融帳戶予他人使用，他人可能
    以該金融帳戶遂行財產上犯罪之目的，竟基於幫助他人詐欺
    取財之不確定犯罪故意，容認他人使用其提供之金融帳戶以
    遂行詐欺取財之犯行，利用其在富邦銀行台中分行（以下稱
    富邦銀行，位於台中市○○○路○段一九六號）承辦信用卡
    推展及辦理貸款業務必便，在九十五年間取得之不知情之丁○○（已不起訴處分確定）所交付請其代為辦理信用貸款之
    合作金庫銀行台中美村分行帳戶（帳號：000-000000000000
    00號）之存摺（於九十四年十二月十三日開戶）、提款卡、
    提款卡密碼等物後，於九十六年四月間某日，在不詳地點，
    將上開存摺、提款卡及提款卡密碼提供予姓名、年籍不詳之
    詐騙集團成員，供作該犯罪集團成員為詐欺犯行時之帳戶，
    以此方式幫助該犯罪集團成員遂行詐欺犯行。嗣該詐騙集團
    成員即於九十六年四月二十二日，以電話向戊○○佯稱：是
    奇摩網站之劉先生，並表示：你上網購物之付款方式有誤為
    由，使戊○○不疑有他，遂依該犯罪集團成員指示分別將新
    臺幣（下同）二萬九千九百八十九元轉匯入丁○○之上開合
    庫銀行帳戶內，嗣經警循線尋得丁○○後，始查悉上情。
二、案經臺灣臺中地方法院檢察署檢察官自動檢舉偵查起訴。
    理    由
一、查被告甲○○對於本判決所引用之下列各項證據方法之證據
    能力，除對證人丁○○於偵查時之指述認無證據能力外，其
    餘於本院準備程序時均表示無意見，且於法院調查證據時，
    知有刑事訴訟法第一百五十九條第一項不得為證據之情形，
    亦未於言詞辯論終結前聲明異議，茲審酌該等言詞陳述及書
    面陳述作成時之情況，認並無不宜作為證據之情事，依刑事
    訴訟一百五十九條之五之規定，自得作為證據，合先敘明。
二、訊據被告甲○○矢口否認有前開幫助詐欺犯行，其於偵查時
    辯稱：「我認識丁○○，他是我一般客戶，他還跟我借錢，
    並沒有將他的存摺等物交給詐騙集團」；於本院審理時則辯
    稱：「伊於九十五年間，已將丁○○與其妻乙○○的交伊辦
    理信用貸款之存摺，均交還乙○○」云云。經查：
（一）證人丁○○於九十四年十二月十三日開戶之合作金庫銀行
      台中美村分行帳號：000-00000000000000號帳戶（以下簡
      稱系爭帳戶），遭犯罪集團作為詐欺取財犯罪，致被害人
      戊○○共計損失二萬九千九百八十九元之事實，業據被害
      人戊○○於警詢時指述綦詳，並有證人丁○○上開銀行之
      系爭帳戶開戶基本資、交易明細，及被害人戊○○之自動
      櫃員機儲戶交易明細表等在卷可佐。顯見證人丁○○上開
      銀行帳戶，確遭詐欺集團成員供作詐騙被害人戊○○之人
      頭帳戶使用無訛。
（二）至於被告雖辯稱：丁○○系爭帳戶之存摺，已於九十五年
      間，連同其妻乙○○之存摺，均交還乙○○云云。惟查，
      證人丁○○於偵查及本院審理時均一致證稱：系爭帳戶之
      存摺、提款卡、密碼是因為被告要為其向銀行辦理信用貸
      款而於九十五年間交給被告，之後貸款未辦成，被告亦未
      將上開物品交還伊或伊太太等情，並經證人乙○○（丁○○之妻）於本院審理時證述屬，而被告亦不否認有向證人
      丁○○取得系爭銀行帳戶之存摺、提款卡、密碼等物，惟
      無法提出證據證明上開物品已返還證人丁○○或其妻乙○○，是被告此一辯解，顯屬無據，不足採信。證人丁○○
      所有系爭帳戶之存摺、提款卡、密碼等物，被告應尚未交
      還證人丁○○無疑。
（三）再者，現今社會一般人均可十分容易辦理金融帳戶存摺使
      用，如無正當理由，實無借用他人存摺使用之理，而金融
      存摺亦事關個人財產權益之保障，其專有性甚高，除非本
      人或與本人親密關係者，難認有何理由可自由流通使用該
      存摺，一般人均有妥為保管及防止他人任意使用之認識，
      縱特殊情況偶需交付他人使用，亦必深入瞭解用途及合理
      性，始予提供，且該等專有物品如落入不明人士手中，而
      未加以闡明正常用途，極易被利用為與財產有關之犯罪工
      具，此為吾人依一般生活認知所易於體察之常識，而有犯
      罪意圖者，非有正當理由，竟徵求他人提供帳戶，客觀上
      自可預見其目的，係供為某筆資金之存入，後再行領出之
      用，且該筆資金之存入及提領過程係有意隱瞞其流程及行
      為人身分曝光之用意，一般人本於一般認知能力均易於瞭
      解，是被告應可預見金融帳戶存摺提供他人使用將幫助他
      人實施詐欺犯罪，但仍將其帳戶存摺、提款卡交付他人，
      顯具縱有人以其金融帳戶實施詐欺犯罪亦不違背其本意之
      幫助意思甚明。綜上所述，被告將其所持有之證人丁○○
      系爭帳戶之存摺、提款卡、密碼等物，提供予詐騙集團成
      員，供作該犯罪集團成員為詐欺犯行時之帳戶，顯係具縱
      有人以其金融帳戶實施詐欺犯罪亦不違背其本意之幫助意
      思。
（四）綜上所述，被告前揭所辯，均係飾卸之詞，無可採信。本
      案事證明確，被告幫助詐欺取財之犯行洵堪認定。
三、按，刑法上之幫助犯，係指以幫助之意思，對於正犯資以助
    力，而未參予實施犯罪之行為者而言（最高法院四十九年台
    上字第七七號判例參照）。被告甲○○提供系爭銀行帳戶供
    詐欺取財集團成員作為遂行詐欺取財之指定匯款帳戶使用，
    顯係以幫助他人犯罪之意思，參與實施犯罪構成要件以外之
    行為，為詐欺取財罪之幫助犯。是核被告甲○○所為，係犯
    刑法第三十條第一項前段、第三百三十九條第一項之幫助詐
    欺取財罪，爰依刑法第三十條第二項之規定減輕其刑。查被
    告前於九十二年間因公共危險案件，經本院判處有期徒刑三
    月確定，於九十三年四月二十日執行完畢，有臺灣臺中地方
    法院檢察署刑案資料查註紀錄表在卷可佐，其於五年以內故
    意再犯本件有期徒刑以上之罪，為累犯，應依刑法第四十七
    條第一項規定加重其刑。被告同時具加重減輕事由，爰依法
    先加後減之。爰審酌被告提供第三人丁○○帳戶，供他人非
    法使用，助長他人犯罪風氣，並對丁○○造成損害，且犯後
    未坦承犯行、未見悔意，惟考量被告本身未實際參與本件詐
    欺取財之犯行，責難性較小等一切情狀，量處如主文所示之
    刑，並諭知易科罰金之折算標準。又查被告犯罪時間，係於
    九十六年四月二十四日以前，合於中華民國九十六年罪犯減
    刑條例規定基準日之前，應依該條例第二條第一項第三款之
    規定，減其刑期二分之一，並諭知易科罰金之折算標準。
據上論斷，應依刑事訴訟法第二百九十九條第一項前段，刑法第
三百三十九條第一項、第三十條第一項、第二項、第四十七條第
一項、第四十一條第一項前段，刑法施行法第一條之一第一項、
第二項前段，中華民國九十六年罪犯減刑條例第二條第一項第三
款、第七條，判決如主文。
本案經檢察官丙○○到庭執行職務。
中    華    民    國    97    年     6    月    13    日
                          臺灣臺中地方法院刑事第二庭
                                審判長法  官  曾佩琦
                                      法  官  郭書豪
                                      法  官  陳姵君
以上正本證明與原本無異。
如不服本判決，應於收受送達後十日內向本院提出上訴書狀（應
敘述具體理由並附繕本）。
上訴書狀如未敘述理由，應於上訴期間屆滿後二十日內補提理由
書於本院。
                                      書記官  林念慈
中    華    民    國    97    年     6    月    13    日
附錄本判決論罪科刑法條：
【刑法第三十條】
  幫助他人犯罪者，為從犯。雖他人不知幫助之情者，亦同。
  從犯之處罰，得按正犯之刑減輕之。
【刑法第三百三十九條第一項】
  意圖為自己或第三人不法之所有，以詐術使人將本人或第三人
  之物交付者，處五年以下有期徒刑、拘役或科或併科一千元以
  下罰金。


司法院資訊處製作；財團法人民間司法改革基金會備份。
